【裁判字號】    90,台上,1502
【裁判日期】    900315
【裁判案由】    違反麻醉藥品管理條例
【裁判全文】
最高法院刑事判決                                九十年度台上字第一五○二號
    上  訴  人  甲○○
右上訴人因違反麻醉藥品管理條例案件，不服台灣高等法院中華民國八十七年十二月
二十三日第二審判決（八十七年度上訴字第五○三八號，起訴案號：台灣新竹地方法
院檢察署八十七年度偵字第六六四號），提起上訴，本院判決如左：
    主  文
原判決撤銷，發回台灣高等法院。
    理  由
本件原判決認定上訴人甲○○基於意圖營利非法販賣安非他命之概括犯意，自民國八
十七年一月中旬起，連續二次（正確時間不詳）以0000000000號呼叫器為
聯絡工具，再以先交錢後取貨之方式，每次以新台幣（下同）一千元之代價，在新竹
市○○路ＩＱ電動玩具店或磐石中學附近，非法販賣安非他命一小包予黃泰山、林慶
昌二人；復於同年一月二十五日二十三時許，再以同一方式，於向黃泰山、林慶昌二
人先行收取一千元代價後，將安非他命○點二公克一小包依約置於新竹市○○路四四
六號前羊奶盒內，嗣於同年月二十六日凌晨零時三十分許，黃泰山、林慶昌二人依約
前往取貨時，當場為警查獲，並扣得安非他命○點二公克一小包；黃泰山、林慶昌隨
後配合警方聯絡甲○○稱欲再購買一包安非他命，而相約在新竹市○○路磐石中學附
近，同日凌晨二時三十分許，上訴人攜帶安非他命○點二公克一小包前來時，為警當
場逮捕，並扣得安非他命○點二公克一小包等情。因將第一審判決關於上開部分撤銷
，改判仍論處上訴人連續非法販賣化學合成麻醉藥品罪刑。固非無見。
惟查：一、關於販賣安非他命案件，吸用安非他命之人，其所為曾向他人購買安非他
命之陳述，不得作為該人有罪判決之唯一證據，仍應調查其他必要之證據，以察其是
否與事實相符，此就刑事訴訟法第一百五十四條及第一百五十六條第二項規定之立法
意旨觀之，乃屬當然之解釋。本件原判決雖以第一審共同被告黃泰山及偵查中共同被
告林慶昌在警詢時指證，認定其等於八十七年一月中旬，連續二次向上訴人購買安非
他命之事實，但查吸用安非他命之人（黃泰山、林慶昌二人為警查獲時經採取尿液檢
驗結果，均發現有甲基安非他命之陽性反應，見偵查卷第四十五、四十六頁），如供
出安非他命之來源，依修正前麻醉藥品管理條例第十三條之三之規定得獲減刑，因此
為擔保其陳述之真實性，尤應有足以令人確信其陳述真實性之補強證據，始能據以為
論罪之依據。原判決所舉警方查獲上訴人於八十七年一月二十五日二十三時許及同年
月二十六日凌晨零時三十分許販賣安非他命予黃泰山、林慶昌二人之事實，暨扣案之
安非他命二小包、檢驗通知書等證據，對於上訴人是否確有該二次販賣安非他命之犯
罪行為，有何必然關連性之補強，而足以令人確信黃泰山、林慶昌二人於警詢之陳述
為真實，原判決並未為具體之說明。揆之上開說明，原判決就該部分遽論上訴人非法
販賣化學合成麻醉藥品罪責，自嫌速斷，不足以昭折服，難謂無調查職責未盡及判決
理由未備之違背法令。二、犯罪事實應依證據認定，如認定之事實與所採用之證據或
卷內訴訟資料不相符合，即屬證據上理由矛盾，其判決當然違背法令。證人林慶昌於
警詢稱其係自八十六年十二月中旬起至八十七年一月二十六日凌晨零時三十分為警查
獲時止，前後共向上訴人購買安非他命四次；證人黃泰山於警詢稱其向上訴人購買安
非他命之日期為八十六年十二月中旬、同年十二月下旬及八十七年一月上旬各等情；
但林慶昌嗣於檢察官訊問時則改稱係於（八十七年一月二十六日）被查獲前一星期及
再往前一星期各向上訴人購買一次云云（見偵查卷第七頁反面、第九頁反面、第六十
九頁），對於其等向上訴人購買安非他命之日期，前後供述並不一致，究竟何者為真
，原審未予釐清，逕依其等於警詢及檢察官偵查中之供述，認定上訴人係於八十七年
一月中旬起，連續販賣安非他命予黃泰山、林慶昌二次，自有查證未盡及證據上理由
矛盾之違法。三、審理事實之法院，對於與被告被訴事實有關之證據，應從各方面詳
予調查，以期發現真實，苟有與待證事實相關之證據尚未查竣，即難為有利或不利於
被告之判斷。原判決事實認定上訴人於同年一月二十五日二十三時許，以同一方式，
於向黃泰山、林慶昌二人先行收取一千元代價後，將安非他命○點二公克一小包依約
置於新竹市○○路四四六號前羊奶盒內欲行交付，而為警查獲等情，惟黃泰山於檢察
官訊問時稱：當天伊扣機給上訴人，相約在磐石中學，欲購買一千元之安非他命，但
等不到人，至晚上上訴人才回電，並告知安非他命放在ＩＱ電玩店旁公共電話亭右邊
之鮮奶盒內，伊等去拿時為警查獲云云（見偵查卷第六十九頁）。如果無訛，黃泰山
當日似僅以電話與上訴人聯絡，並未與上訴人碰面，則上訴人有無原判決所認定先向
黃泰山等人收取一千元後交付安非他命之情事，自屬疑竇。原審就此未詳為調查審認
，即採信黃泰山等人指稱上訴人販賣安非他命之供詞，為其論罪之證據，亦屬調查職
責未盡及採證違法。四、採為判決基礎之證據資料，必須經過調查程序，而顯出於審
判庭者，始與直接審理主義符合，否則其所踐行之訴訟程序，即屬違背法令。本件原
審採為判決基礎之重要證據即扣押之安非他命二包，係存放在原審法院贓物庫內，並
非隨卷放置，原審八十七年十二月十六日上午十時十五分審判期日之筆錄雖記載業將
扣案之安非他命提示上訴人並訊問其意見，但遍查原審卷宗，其審理期日之審理單內
並無調取證物之批示，亦無書記官調取證物之往返憑條可資稽考（見原審卷第九、十
、十八頁），該部分調查證據程序之進行是否確實，難無疑問，亦有可議。以上諸端
，或為上訴意旨所指摘，或為本院得依職權調查之事項，應認原判決有撤銷發回更審
之原因。
據上論結，應依刑事訴訟法第三百九十七條、第四百零一條，判決如主文。
中      華      民      國     九十     年      三      月     十五     日
                              最高法院刑事第九庭
                                  審判長法官  陳  宗  鎮
                                        法官  劉  介  民
                                        法官  魏  新  和
                                        法官  孫  增  同
                                        法官  蕭  權  閔
      右正本證明與原本無異
                                              書  記  官
中      華      民      國     九十     年      三      月     二十     日


司法院資訊處製作；財團法人民間司法改革基金會備份。
